【裁判字號】    90,易,790
【裁判日期】    901031
【裁判案由】    違反就業服務法
【裁判全文】
臺灣新竹地方法院刑事判決                            九十年度易字第七九號
    公  訴  人  臺灣新竹地方法院檢察署檢察官
    被      告  乙○○
                甲○○
右列被告因違反就業服務法案件，經檢察官聲簡易判決處刑（九十年度偵字第八八二
號），本院認有刑事訴訟法第四百五十一條之一第四項但書情形，改依通常程序審理
，判決如左：
    主  文
甲○○違反雇主不得未經許可留用他人所申請聘僱之外國人之規定，其留用人數為一
人，科罰金新臺幣壹萬元，如易服勞役以銀元參佰元即新臺幣玖佰元折算壹日。
乙○○無罪。
    事  實
一、甲○○與乙○○（詳後述）為姻親關係。乙○○於民國（下同）八十九年九月二
    十一日以其名義申請聘僱印尼籍外勞ＳＲＩ  ＬＥＳＴＡＲＩ在台北市○○○路
    ○段三九一巷五七弄五號，從事看護其弟高木進之工作。甲○○明知未經許可不
    得留用他人所申請聘僱之外國人，竟因其所經營位於新竹市○○路○段三三號「
    珍珠泡沬紅茶店」欠缺人手，而自九十年一月七日起，向乙○○商借印尼籍外勞
    ＳＲＩ  ＬＥＳＴＡＲＩ，未經許可留用乙○○所申請聘僱之外國人ＳＲＩ  Ｌ
    ＥＳＴＡＲＩ在前開泡沬紅茶店內，從事洗杯子等工作，並由乙○○按月支付該
    外勞薪資。嗣於九十年一月十四日下午七時十分，在上址為警當場查獲。
    理  由
壹、有罪部分：
一、訊據被告甲○○矢口否認右揭犯行，辯稱：查獲當天是伊弟媳婦帶高木進到泡沫
    紅茶店玩，印尼籍的女傭，只是幫忙洗病人的杯子，並未在伊店內工作云云。惟
    查，右揭事實，業據被告甲○○於警訊時坦承不諱，核與同案被告乙○○警訊所
    供相符，並經證人ＳＲＩ  ＬＥＳＴＡＲＩ於警訊中證述屬實，雖被告甲○○與
    同案被告乙○○嗣於本院均以警察要渠承認否則就不能回去等語置辯，惟證人即
    本件承辦警員丙○○到庭證稱：伊在查獲前幾天已經有去觀察過，因為該店是伊
    轄區，當時執行專案工作，都看到外勞在櫃台洗杯子並整理櫃台，查獲時有拍照
    存證，本件事證明確，伊不會恐嚇被告等語。又證人ＳＲＩ  ＬＥＳＴＡＲＩ於
    本院坦承查獲當時有幫忙洗泡沬紅茶店容器，雖附和被告稱因甲○○去彰化旅行
    不在，才將伊放在新竹市○○路親戚家，警局是因伊害怕，不太了解警察問話云
    云，惟證人ＳＲＩ  ＬＥＳＴＡＲＩ於警局時係經由印尼籍翻釋林雪梅通譯並製
    作筆錄，自無誤解語意可能，其上開所辯，無非迴護雇主之詞而已，不足採件。
    此外，復有中華民國外僑居留證影本、居留外僑作業外勞詳細資料及查獲照片三
    幀附卷可憑，罪證明確，被告之上開犯行洵堪認定。
二、核被告所為，係違反就業服務法第五十三條第三款雇主未經許可留用他人所申請
    聘僱之外國人之規定，應依同法第五十八條第一項前段論罪。按就業服務法第五
    十三條第三款所稱之「聘僱」係指一方提供勞務，他方給付報酬之契約，本件外
    勞薪資係由原雇主乙○○所支付已如前述，即與上開條文所稱之「聘僱」不相符
    合，公訴人認被告係違反同法第五十三條第三款之「聘僱」他人所申請僱聘之外
    國人，尚有未洽，應予更正。爰審酌被告犯罪之動機、留用外勞之時間，犯後態
    度，暨其目的、手段，品性、生活狀況、智識程度、犯罪所生之損害等一切情狀
    ，量處如主文所示之刑，並諭知易服勞役之折算標準。
貳、無罪部分：
一、公訴意旨另謂：被告乙○○明知未經許可，不得以本人名義申請聘僱外國人後，
    擅自為他人從事與申請項目不符之工作，竟自九十年一月七日起，將其所申請聘
    僱之印尼籍外勞ＳＲＩ  ＬＥＳＴＡＲＩ帶至甲○○經營位於新竹市○○路○段
    三三號之「珍珠泡沬紅茶店」，由甲○○以月薪一萬五千八百四十元僱用，因認
    被告乙○○係違反就業服務法第五十三條第二款，應依同法第五十八條第一項前
    段處斷云云。
二、惟按就業服務法第五十三條第二款所謂「以本人名義聘僱外國人為他人工作」，
    揆其語意，應指行為人自始以自己名義申請聘僱外國人為他人工作者而言，故若
    行為人於申請聘僱外國人後，於聘僱期間，指派其所僱用之外國人臨時為他人工
    作，而薪資仍由行為人支付，自非該款所定之「以本人名義聘僱外國人為他人工
    作」，應屬違反同條第四款「指派所聘僱之外國人從事申請許可以外之工作」規
    定而已。經查本件印尼籍外勞ＳＲＩ  ＬＥＳＴＡＲＩ為被告乙○○於八十九年
    九月二十一日申請聘僱，平日在台北市○○○路○段三九一巷五七弄五號，看護
    其弟高木進，嗣因姻親即同案被告甲○○所經營位於新竹市○○路○段三三號「
    珍珠泡沬紅茶店」臨時欠缺人手，而於九十年一月七日向乙○○商借，惟薪水仍
    由乙○○支付等情已如前述，公訴意旨以印尼籍外勞ＳＲＩ  ＬＥＳＴＡＲＩ由
    甲○○以月薪一萬五千八百四十元僱用，尚有誤會。從而，被告乙○○於申請聘
    僱外勞之初，即係以看護其弟高木進為目的，僅因僱用期間臨時指派外勞從事申
    請許可以外之工作，且薪水仍由被告乙○○支付，參諸前揭說明，其行為顯不該
    當就業服務法第五十三條第二款「以本人名義聘僱外國人為他人工作」之規定，
    應認僅係違反就業服務法第五十三條第四款「指派所聘僱之外國人從事申請許可
    以外之工作」者，應由主管機關依同法第六十二條第一項處以罰鍰，而非屬刑罰
    之刑事犯罪。據此，被告乙○○所為固應處以行政罰，惟究非屬刑事犯罪行為，
    核其所為應屬刑罰不罰之行為，爰依法為被告乙○○無罪之諭知。
據上論斷，應依刑事訴訟法第四百五十二條、二百九十九條第一項前段，第三百零一
條第一項，就業服務法第五十八條第一項前段，刑法第十一條前段、第四十二條第二
項，罰金罰鍰提高標準條例第二條，現行法規所定貨幣單位折算新台幣條例第二條，
判決如主文。
本案經檢察官吳金棟到庭執行職務。
中    華    民    國      九十      年      十      月      三十一      日
                                 臺灣新竹地方法院刑事第二庭
                                    法  官  楊  明  箴
右正本證明與原本無異。
如不服本判決，應於判決送達後十日內向本院提出上訴狀( 應附繕本 )，上訴於
臺灣高等法院。
                                    書記官  陳  進  楷
中    華    民    國      九十      年      十一      月      七        日
就業服務法第五十三條
雇主不得有左列行為：
一  聘僱或留用未經許可或許可失效之外國人。
二  以本人名義聘僱外國人為他人工作。
三  未經許可聘僱或留用他人所申請聘僱之外國人。
四  指派所聘僱之外國人從事申請許可以外之工作。
就業服務法第五十八條
違反第五十三條第一款、第二款或第三款規定，其聘僱或留用人數為一人者，處六月
以下有期徒刑、拘役或科或併科新台幣九萬元以下罰金；其聘僱或留用人數為二人以
上者，處三年以下有期徒刑、拘役或科或併科新台幣三十萬元以下罰金。


司法院資訊處製作；財團法人民間司法改革基金會備份。
